【裁判字號】    98,抗,875
【裁判日期】    980527
【裁判案由】    聲明異議
【裁判全文】
臺灣高等法院民事裁定                   98年度抗字第875號
抗  告  人  甲○○
上列抗告人因相對人丙○○與乙○○間清償債務強制執行聲明異
議事件，對於中華民國98年5月6日臺灣臺北地方法院98年度執字
第6241號裁定提起抗告，本院裁定如下：
    主  文
抗告駁回。
抗告費用由抗告人負擔。
    理  由
一、抗告人於原執行法院異議及本院抗告意旨略以：原執行法院
    於民國98年4月6日下午3時在該院民事執行處公開拍賣相對
    人即債務人乙○○所有坐落台北市○○區○○段3小段591地
    號土地應有部分1萬分之133及其上建號1890門牌號碼為台北
    市○○路235號11樓之1所有權全部之不動產（下稱系爭不動
    產），開標後，因司法事務官發現最高得標者（即闕月玲）
    所提出支票抬頭人姓名與投標者名字不符而宣告廢標，惟嗣
    又要求代標公司與闕月玲補蓋印章，顯與不動產投標須知第
    16條規定不符，應認投標無效。另系爭不動產拍賣當日，書
    記官及執達員整理標單後至宣布前，長達30分鐘不在櫃檯內
    ，是否有圍標情事，乃向原執行法院聲明異議，詎原執行法
    院竟駁回抗告人之異議，爰提起抗告，請求廢棄原裁定等語
    。
二、按「當事人或利害關係人對於強制執行命令或對於執行法官
    、書記官、執達員實施強制執行之方法，強制執行時應遵守
    之程序，或其他侵害利益之情事，得於強制執行程序終結前
    ，為聲請及聲明異議。但強制執行不因而停止。」強制執行
    法第12條第1項定有明文。可知聲明異議，係於執行程序中
    向將來排除違法執行處分之手段，並非於執行程序終結後溯
    及排除違法執行之效果，故須於執行程序開始後，終結前為
    之。又所謂「執行程序終結」，於不動產拍賣程序，乃指買
    受人領得執行法院發給之權利移轉證書時（即買受人取得拍
    賣標的物之所有權時），以保護善意買受人之權利。又撤銷
    或更正強制執行之處分或程序，惟在強制執行程序終結前始
    得為之，故聲明異議雖在強制執行程序終結前，執行法院或
    抗告法院為裁判時，強制執行程序已終結者，縱為撤銷或更
    正原處分或程序之裁定，亦屬無從執行，執行法院或抗告法
    院自可以此為理由，予以駁回（司法院院字第2776號解釋(五)
    意旨參照）。另「投標人提出之保證金票據已記載法院以外
    之受款人，但該受款人未依票據法規定連續背書，應認投標
    無效。」地方法院民事執行處不動產投標參考要點第18條第
    14款及原執行法院投標書背面所載投標無效情形第16條亦詳
    有明文。
三、經查：
（一）系爭不動產拍定人闕月玲所繳納保證金支票之受款人為闕
      月珍，並由闕月珍背書轉讓予闕月玲，有該支票正、反面
      影本可按（原執行法院卷第223頁），可知，上開支票並
      無前開二後段地方法院民事執行處不動產投標參考要點第
      18條第14款及原執行法院投標書背面第16條所載背書不連
      續，應認無效情形。是抗告人主張系爭不動產投標無效，
      應不可採。
（二）抗告人雖於98年4月8日以上開事由向原執行法院聲明異議
      （上開執行卷第234頁），惟系爭不動產之強制執行程序
      ，經闕月玲繳納尾款後，原執行法院已於98年4月19日核
      發不動產權利移轉證書予闕月玲，有繳款收據、不動產移
      轉證書可按（上開執行卷第242頁、第250至251頁），則
      依上開二前段之說明，系爭不動產拍賣程序業已終結，該
      執行程序已無從撤銷或更正，是抗告人上開之異議，仍與
      強制執行法第12條第1項規定不符，歉難准許。原法院駁
      回抗告人之異議，於法尚無不合。抗告意旨指摘原裁定不
      當，聲明廢棄，為無理由，應予駁回。
四、據上論結，本件抗告為無理由，爰裁定如主文。
中    華    民    國     98    年    5    月    27    日
                  民事第十二庭
                      審判長法  官  陳駿璧
                            法  官  王麗莉
                            法  官  陳邦豪
正本係照原本作成。
本裁定除以適用法規顯有錯誤為理由，不得再抗告。如提起再抗
告，應於收受後10日內委任律師為訴訟代理人向本院提出再抗告
狀。並繳納再抗告費新台幣1000元。
中    華    民    國     98    年    5    月    27    日
                               書記官  李佳樺


司法院資訊處製作；財團法人民間司法改革基金會備份。
